【裁判字號】    96,交易,435
【裁判日期】    971015
【裁判案由】    過失傷害等
【裁判全文】
臺灣士林地方法院刑事判決             96年度交易字第435號
公  訴  人  臺灣士林地方法院檢察署檢察官
被      告  乙○○
            丙○○
上  一  人
選任辯護人  陳信亮律師
上列被告因過失傷害等案件，經檢察官提起公訴（96年度偵字第
3257號），本院判決如下：
    主  文
乙○○服用酒類，不能安全駕駛動力交通工具而駕駛，處拘役伍
拾日，如易科罰金，以新臺幣壹仟元折算壹日，減為拘役貳拾伍
日，如易科罰金，以新臺幣壹仟元折算壹日。
丙○○被訴公共危險部分，無罪；被訴過失傷害部分，公訴不受
理。
    事  實
一、乙○○於民國96年3 月2 日晚間10時許，在臺北縣汐止市友
    人住處飲酒後，已達酒後不能安全駕駛動力交通工具之程度
    ，竟於同日晚間10時許，騎駛車牌號碼DUR-330 號輕型機車
    上路，迨同日晚間10時22分許，由西往東行經臺北縣汐止市
    ○○路192 號前，適丙○○亦駕駛車牌號碼K7-3655 號自用
    小客車由東往西行經該處，乙○○因跨壓分向限制線而與跨
    越分向限制線之丙○○發生擦撞而倒地受傷，送醫急救後，
    經醫抽血檢測其血液中所含酒精濃度值為241mg/dl（換算呼
    氣中酒精濃度值為每公升1.1476毫克），而悉上情。
二、案經臺北縣政府警察局汐止分局報告臺灣士林地方法院檢察
    署檢察官偵查起訴。
    理  由
壹、證據能力
一、按被告以外之人於審判外之言詞或書面陳述，除法律有規定
    者外，不得作為證據，刑事訴訟法第159 條第1 項固有明文
    。惟被告以外之人於審判外之陳述，經當事人於審判程序同
    意作為證據，法院審酌該言詞陳述或書面陳述作成時之情況
    ，認為適當者，亦得為證據；當事人、代理人或辯護人於法
    院調查證據時，知有上開刑事訴訟法第159 條第1 項不得為
    證據之情形，而未於言詞辯論終結前聲明異議者，視為有前
    項之同意，刑事訴訟法第159 條之5 亦有明文。本案起訴書
    所列舉各項被告以外之人於審判外之書面陳述，經本院於審
    判程序提示予被告乙○○、丙○○以及被告丙○○之辯護人
    ，並告以內容要旨，被告、辯護人均表示無意見，且未聲明
    異議，本院審酌相關書面陳述作成時之情況，認為適當，依
    前揭法條意旨，均得援為本案證據。
二、又偵查中檢察官為蒐集被告犯罪證據，訊問證人旨在確認被
    告嫌疑之有無及內容，與審判期日透過當事人之攻防，調查
    證人以認定事實之性質及目的，尚屬有別。偵查中訊問證人
    ，法無明文必須傳喚被告使之得以在場，刑事訴訟法第248
    條第1 項前段雖規定：「如被告在場者，被告得親自詰問」
    ，事實上亦難期被告有於偵查中行使詰問權之機會。此項未
    經被告詰問之被告以外之人於偵查中向檢察官所為之陳述，
    依刑事訴訟法第159 條之1 第2 項之規定，原則上屬於法律
    規定為有證據能力之傳聞證據，於例外顯有不可信之情況，
    始否定其得為證據。是得為證據之被告以外之人於偵查中所
    為之陳述，因其陳述未經被告詰問，應認屬於未經合法調查
    之證據，並非無證據能力。本件起訴書證據清單編號(三)「證
    人劉珍珍之證詞」，係該名證人於偵查中向檢察官所為之陳
    述，雖無顯有不可信之情況，然因該名證人並未到庭接受被
    告詰問，被告丙○○復無捨棄詰問權之表示，此一證據屬於
    未經合法調查之證據，無從援為本案認定事實之依據。
貳、有罪部分
一、前揭犯罪事實，業據被告乙○○於偵查及本院審理中坦承不
    諱，且查：
    (一)按當人飲酒後，若以呼氣酒精濃度測試器測得之濃度達
        到每公升0.5 毫克時，其反應較慢，感覺減低，將影響
        駕駛；達到每公升0.75毫克時，思考、個性及行為均會
        改變；達到每公升1.0 毫克時，步態不穩，噁心嘔吐，
        精神混惑不清晰；達到每公升1.5 毫克時，說話不清楚
        ，感覺喪失，視力模糊；達到每公升2.0 毫克時，體溫
        與血糖均降低，肌肉控制差，甚且導致癲癇發作；達到
        每公升3.5 毫克時，則已至神智不清，反射減低及呼吸
        抑制等情事，此有行政院國軍退除役官兵輔導委員會臺
        北榮民總醫院88年8 月5 日北總內字第26868 號函存
        卷可佐。
    (二)查被告乙○○於案發後之血液中酒精濃度值為241mg/dl
        （每100 毫升241 毫克），此有國泰綜合醫院汐止分院
        緊急生化組96年3 月2 日檢驗科檢驗報告在卷可稽（偵
        查卷第21頁參照）；而依本院卷附國立交通大學行車事
        故鑑定研究中心「呼氣酒精濃度與血液酒精濃度換算對
        照圖」所示標準進行換算，被告乙○○呼氣中酒精濃度
        值應為1.1476mg/l，即每公升1.1476毫克，佐以被告乙
        ○○因飲酒造成注意力降低，跨壓分向限制線而與對向
        來車發生碰撞，有道路交通事故現場圖、道路交通事故
        調查報告表(一)(二)、現場照片20張存卷可按，堪認被告於
        案發當時因酒精作用致使注意力、操控力減低，已達不
        能安全駕駛之程度甚明。綜上，被告乙○○酒醉駕車之
        犯行堪可認定，應依法論科。
二、論罪科刑
    (一)按行為後法律有變更者，適用行為時之法律，但行為後
        之法律有利於行為人者，適用最有利於行為人之法律，
        刑法第2 條第1 項定有明文。本案被告乙○○行為後，
        刑法第185 條之3 「服用毒品、麻醉藥品、酒類或其他
        相類之物，不能安全駕駛動力交通工具而駕駛者，處1
        年以下有期徒刑、拘役或3 萬元以下罰金」之規定，業
        經修正為「服用毒品、麻醉藥品、酒類或其他相類之物
        ，不能安全駕駛動力交通工具而駕駛者，處1 年以下有
        期徒刑、拘役或科或併科15萬元以下罰金」，修正條文
        並經總統於97年1 月2 日公布，同年月4 日施行，經比
        較修正前、後條文，犯罪構成要件並未變更，但主刑部
        分增加「併科」罰金，且罰金刑數額自新臺幣9 萬元以
        下（依刑法施行法第1 條之1 第2 項之規定，罰金刑數
        額應提高三倍），提高至新臺幣15萬元以下（依刑法施
        行法第1 條之1 第1 項之規定，95年7 月1 日刑法修正
        條文施行後，刑法分則編所定罰金之貨幣單位為新臺幣
        ），經比較新舊法，因舊法並無「併科」罰金，且罰金
        數額較低，故新法並未較有利於行為人，應適用被告乙
        ○○行為時之舊法。是核被告乙○○所為，係犯97年1
        月2 日修正公布前之刑法第185 條之3 服用酒類不能安
        全駕駛動力交通工具而駕駛罪。
    (二)本院審酌被告乙○○前於92年間因酒醉駕車案件，經本
        院判處拘役35日確定，其明知酒後駕車在道路上行駛，
        因注意與反應能力降低，對一般往來之公眾具有高度危
        險性，竟仍執意酒後駕車，罔顧公眾安全，本應從重量
        刑，惟慮及被告犯後坦承罪行之態度，且因本次車禍受
        有嚴重傷害，應對酒後駕車之危險性已有深刻體認，諒
        無再犯之虞等一切情狀，量處如主文所示之刑，併諭知
        易科罰金之折算標準。
    (三)又犯罪在中華民國96年4 月24日以前者，除本條例另有
        規定外，依下列規定減刑：一死刑減為無期徒刑；二無
        期徒刑減為有期徒刑20年；三有期徒刑、拘役或罰金，
        減其刑期或金額二分之一。依本條例應減刑之罪，未經
        判決確定者，於裁判時，減其宣告刑。依前項規定裁判
        時，應於判決主文同時諭知其宣告刑及減得之刑，96年
        7 月16日施行之中華民國96年罪犯減刑條例第2 條第1
        項、第7 條定有明文。另減刑後之易科罰金或易服勞役
        之折算標準，仍宜照原標準定之，「法院辦理96年減刑
        案件應行注意事項」第16條亦有明文。本案被告乙○○
        於96年3 月2 日犯公共危險罪，經本院宣告拘役50日，
        合於前揭減刑條件，應減為拘役25日，並依原標準諭知
        易科罰金之折算標準。
、無罪部分
一、公訴意旨略以：被告丙○○於96年3 月2 日晚間9 時許，在
    臺北縣汐止市「好料理餐廳」飲酒後，已達不能安全駕駛動
    力交通工具之程度，仍駕駛車牌號碼K7－3655號自用小客車
    上路，迨同日晚間10時22分許，由東往西方向行經臺北縣汐
    止市○○路192 號前，與對向跨壓分向限制線騎駛機車之告
    訴人即被告乙○○發生擦撞。經警據報到場處理，於翌（3
    ）日凌晨零時9 分許，檢測被告呼氣中所含酒精濃度，達每
    公升0.13毫克，因認被告涉犯刑法第185 條之3 酒後不能安
    全駕駛而駕駛罪。
二、按犯罪事實應依證據認定之，無證據不得認定犯罪事實；又
    不能證明被告犯罪者，應諭知無罪之判決，刑事訴訟法第
    154 條第2 項、第301 條第1 項分別定有明文。再按犯罪事
    實之認定，應憑證據，如未能發現相當證據，或證據不足以
    證明，自不能以推測或擬制之方法，以為裁判基礎；認定不
    利於被告之事實，須依積極證據，茍積極證據不足為不利於
    被告事實之認定時，即應為有利於被告之認定，更不必有何
    有利之證據（最高法院40年臺上字第86號、30年上字第816
    號判例意旨參照）。又參考德國、美國之認定標準，對於酒
    精濃度呼氣已達每公升0.55毫克（0.55MG/L）或血液濃度達
    0.11% 以上，肇事率為一般正常人之10倍，認為已達「不能
    安全駕駛」之標準，固有法務部88年5 月18日法檢字第00
    1669號函文在卷可佐，惟酒精對於個人之影響，會因體質而
    有所差異，非可一概而論，上開函文資料僅顯示酒精對於平
    均多數人之影響，並未提及個體間，是否尚有因其他因素介
    入（如個人體質因素等）而有差異結果之現象產生，自僅得
    用以對照參考，無從據為判斷行為人是否已致不能安全駕駛
    動力交通工具之唯一標準。是以，行為人是否已因服用酒類
    ，而達不能安全駕駛動力交通工具之程度，仍應由事實審法
    院就行為人於行為時之一切主客觀情狀綜合判斷。
三、公訴意旨認被告丙○○涉犯酒醉駕車罪嫌，係以其呼氣酒精
    濃度值為每公升0.13毫克，佐以人體內酒精含量由開始飲酒
    時隨飲酒量逐漸累積增加，在完成飲酒時體內酒精含量達到
    最高，隨後即依代謝率逐漸代謝，依交通部運輸研究所針對
    國人進行實驗研究指出，人體內酒精含量每小時代謝率約為
    0.0628mg/l，則被告丙○○駕車肇事之時間為96年3 月2 日
    晚間10時22分，其於翌日凌晨零時9 分接受酒精測試，相距
    已有1 小時又47分鐘，依上開代謝率計算，被告丙○○於駕
    車肇事時，其體內所含酒精濃度應已達0.24mg/l，故認被告
    丙○○於案發當時已達酒後不能安全駕駛汽車之程度。
四、訊據被告丙○○固坦承其酒後駕車與被告乙○○發生擦撞之
    事實，惟堅決否認其有不能安全駕駛之情形，辯稱其僅飲用
    一杯啤酒，且依起訴書有關酒精含量之代謝率計算，其案發
    當時之呼氣中酒精濃度值僅0.24mg/l，仍在司法實務所容認
    之安全駕駛標準範圍內，本案實係因告訴人緊貼分向限制線
    騎駛機車才肇致車禍等語。
五、經查：
    (一)有關被告丙○○於案發後之呼氣酒精濃度值為0.13mg/l
        ，而人體內酒精含量每小時代謝率約為0.0628 mg/l （
        此部分未據檢察官提出相關文獻佐證），被告丙○○駕
        車肇事之時間為96年3 月2 日晚間10時22分，於翌（3
        ）日凌晨零時9 分許接受酒精測試，相距有1 小時又47
        分鐘，故依上開代謝率計算，被告丙○○於駕車肇事時
        體內所含酒精濃度值約為0.24mg/l之事實，業經被告丙
        ○○自承在卷，並有卷附酒精測定紀錄表可稽（偵查卷
        第20頁參照），則起訴書認定被告丙○○於案發當時體
        內之酒精濃度值明顯低於法務部前揭函文所揭示之「不
        能安全駕駛」標準，首堪認定。
    (二)又依偵查卷附「刑法第一百八十五條之三案件測試觀察
        紀錄表」（偵查卷第23頁參照）觀察結果欄所示，承辦
        員警陳凱舫並未勾選被告有何不能安全駕駛之具體情形
        ；且依卷附「汽機車駕駛人酒後生理平衡檢測紀錄表」
        （偵查卷第22頁參照），檢測認定欄雖經員警勾選認定
        被告丙○○不能安全駕駛，然五項檢測內容之檢測結果
        皆勾選「合格」，同心圓檢測圖樣之描繪亦未偏離，承
        辦員警何以勾選「不能安全駕駛」，因未附具任何理由
        ，本院無從審查；而員警陳凱舫經本院傳喚，因出國進
        修未能到庭，協辦員警丁○○則到庭證稱紀錄表係由甲
        ○○○○填載，伊並不清楚勾選情形（97年3 月24日審
        判筆錄參照），顯見並無任何客觀事證足以證明被告丙
        ○○於案發當時已達不能安全駕駛之程度。
    (三)另被告丙○○雖自承其當時有壓到分向限制線，且證人
        即告訴人乙○○於本院審理中亦證稱車禍發生係因被告
        丙○○駕車違規跨越分向限制線而擦撞到其騎駛之機車
        ，然依乙○○於本院審理中之證述，其當時因飲酒而刻
        意沿著分向限制線騎駛機車（97年10月1 日審判筆錄參
        照），參諸卷附臺灣省臺北縣區車輛行車事故鑑定委員
        會鑑定意見書、臺灣省車輛行車事故覆議鑑定委員會覆
        議結論，被告丙○○辯稱車禍發生主因係告訴人緊貼中
        央分向線騎駛機車所致等語，即非全然無據，而與被告
        丙○○當時是否飲酒乙節並無直接關連。至被告丙○○
        雖有行車違規跨越分向限制線之肇事過失，然交通違規
        與是否飲酒駕車間本無必然關連，殊難僅因被告丙○○
        飲酒後有駕車違規之舉措，遽認其於行為時已達不能安
        全駕駛之程度。
    (四)綜上所陳，公訴人所提出之證據尚不足以認定被告丙○
        ○確有飲酒後不能安全駕駛交通動力工具而駕駛之行為
        。此外，復查無其他積極證據足以證明被告丙○○有公
        訴人所指公共危險之犯行，本案不能證明被告丙○○犯
        刑法第185 條之3 之酒醉駕車罪，自應依法諭知無罪之
        判決。
肆、公訴不受理部分
一、公訴意旨另以：被告丙○○本應注意駕駛人駕駛汽車時，應
    遵守道路交通標誌、標線、號誌之指示，在劃有分向限制線
    之路段不得駛入來車之車道，而其並無不能注意之情事，竟
    疏未注意，而跨越分向限制線行駛，而與跨壓分向限制線騎
    乘機車之乙○○發生擦撞，乙○○因而人車倒地，並因此受
    有腰椎脊髓損傷併兩下肢癱瘓、第一腰椎壓迫性骨折、左側
    脛骨骨折、腦震盪、臉部多處撕裂傷等傷害，因認被告丙○
    ○涉犯刑法第284 條第1 項後段之過失致重傷罪嫌（起訴書
    原記載被告丙○○所犯法條為刑法第284 條第1 項前段之過
    失傷害罪，嗣經實行公訴檢察官以96年9 月7 日補充理由書
    (一)變更為同條項後段之過失致重傷罪）。
二、按告訴乃論之罪，告訴人於第一審辯論終結前得撤回告訴；
    又告訴經撤回者，應諭知不受理之判決，並得不經言詞辯論
    為之，刑事訴訟法第238 條第1 項、第303 條第3 款、第
    307 條分別定有明文。
三、本案被告丙○○被訴過失致重傷案件，檢察官認係觸犯刑法
    第284 條第1 項後段之罪，依同法第287 條之規定，須告訴
    乃論。茲據告訴人即被告乙○○當庭具狀撤回告訴，依照首
    開說明，本部分爰不經言詞辯論，逕為諭知不受理之判決。
據上論斷，應依刑事訴訟法第284 條之1 、第299 條第1 項前段
、第301 條第1 項、第303 條第3 款、第307 條，刑法第2 條第
1 項前段、第41條第1 項前段，97年1 月2 日修正前刑法第185
條之3 ，刑法施行法第1 條之1 ，中華民國96年罪犯減刑條例第
2 條第1 項第3 款、第7 條，判決如主文。
本案公共危險部分經檢察官蔡啟文到庭執行職務
中    華    民    國    97    年    10    月    15    日
                  交通法庭法  官   楊皓清
以上正本證明與原本無異。
如不服本判決，應於收受送達後10日內向本院提出上訴書狀，其
未敘述上訴理由者，應於上訴期間屆滿後20日內向本院補提理由
書狀 (均須按他造當事人之人數附繕本)。
                          書記官   張茹茵
中    華    民    國    97    年    10    月    15    日
附錄本案論罪科刑法條
刑法第185 條之3
服用毒品、麻醉藥品、酒類或其他相類之物，不能安全駕駛動力
交通工具而駕駛者，處一年以下有期徒刑、拘役或科或併科十五
萬元以下罰金。


司法院資訊處製作；財團法人民間司法改革基金會備份。
